臺灣屏東地方法院刑事判決　　　　　　　 100年度易字第20號
公　訴　人　臺灣屏東地方法院檢察署檢察官
被　　　告　林水文
上列被告因恐嚇取財等案件，經檢察官提起公訴（99年度偵字第
3245號），本院判決如下：
    主  文
林水文犯故買贓物罪，處有期徒刑肆月；又犯收受贓物罪，處有
期徒刑肆月；又犯恐嚇取財罪，共貳罪，各處有期徒刑捌月。應
執行有期徒刑壹年肆月，緩刑肆年，並向公庫支付新臺幣拾貳萬
元。
    事  實
一、林水文明知真實姓名、年籍不詳之外籍勞工（下稱外勞甲）
    所捕捉之腳環號碼00-000000 號賽鴿（下稱系爭賽鴿A ）係
    他人所失竊之贓物，竟基於故買贓物之犯意，於民國99年1
    月29日，向外勞甲購得系爭賽鴿A ；又意圖為自己不法之所
    有，基於恐嚇取財之犯意，於99年1 月29日下午5 時許，以
    門號0000000000號行動電話（未扣案）撥打薛運隆書寫在系
    爭賽鴿A 腳環上之門號0000000000號行動電話，對薛運隆恫
    稱：「系爭賽鴿A 在我手中，你要不要」等語，致其心生畏
    懼，而於翌（30）日上午8 時許，在屏東縣東港鎮東琉碼頭
    ，交付新臺幣（下同）700 元予林水文而贖回系爭賽鴿A 。
二、林水文明知真實姓名、年籍不詳之外籍勞工（下稱外勞乙）
    所捕捉之腳環號碼不詳之賽鴿（下稱系爭賽鴿B ）係他人所
    失竊之贓物，竟基於收受贓物之犯意，自外勞乙收受取得系
    爭賽鴿B ；又意圖為自己不法之所有，基於恐嚇取財之犯意
    ，於99年1 月29日晚上8 時57分許，以門號0000000000號行
    動電話與黃啟書所持有之門號0000000000號行動電話通聯，
    並對黃啟書恫稱：「系爭賽鴿B 在我手上，如要討的話，要
    1,000 元」等語，致其心生畏懼，而於翌（30）日上午8 時
    30分許，在屏東縣東港鎮東琉碼頭，交付1,000 元予林水文
    而贖回系爭賽鴿B 。
三、案經屏東縣政府警察局東港分局報告臺灣屏東地方法院檢察
    署檢察官偵查起訴。
    理  由
壹、證據能力方面
    本判決下列所引用被告林水文以外之人於審判外之陳述及相
    關書證等，檢察官、被告於準備程序中均不爭執其證據能力
    （見本院卷第12頁），本院亦查無有違法取證之情，本院因
    而認以之作為證據應屬適當，自均有證據能力，先予敘明。
貳、實體方面
一、訊據被告固坦承其有於99年1 月29日下午5 時許及同日晚上
    8 時57分許，分別與薛運隆、黃啟書通聯，及於99年1 月30
    日上午8 時及同日上午8 時30分許，分別自薛運隆、黃啟書
    取得700 元、1,000 元之事實（見本院卷第12頁、第12頁背
    面），惟矢口否認有故買、收受贓物、恐嚇取財等犯行，分
    別辯稱（見本院卷第11頁背面、第12、57至58頁）：
  (一)上開犯罪事實一部分：系爭賽鴿A 於99年1 月29日下午4 、
    5 時許，因飛至其住處之鴿舍，其遂打電話要求薛運隆抓回
    去，薛運隆有問其需要什麼條件，其說不用，因薛運隆說他
    會暈船，就拜託其於翌日將系爭賽鴿A 拿到東港，其於翌日
    ，在東港將系爭賽鴿A 交給薛運隆後，因交通船要回琉球，
    薛運隆就拿700 元說要補貼其船費云云。
  (二)上開犯罪事實二部分：其於電話中向黃啟書說：「系爭賽鴿
    B 在外勞乙那裡，你來抓回去」、「你來，我再帶你去外勞
    乙那裡」，但黃啟書說他人在東港，要其幫他抓過去，其就
    幫黃啟書將系爭賽鴿B 從琉球帶到東港，黃啟書並拿1,000
    元給其，拜託其買香菸給外勞；嗣又易稱：其係打電話給黃
    慶春，告知黃慶春系爭賽鴿B 在外勞乙手上，黃慶春有提議
    買酒給外勞乙，其說不好，黃慶春就請其抓系爭賽鴿B ，然
    後買1 條香菸給外勞乙，之後再補給其錢，後來黃慶春叫黃
    啟書來東港拿系爭賽鴿B ，黃啟書並拿1,000 元給其，說係
    黃慶春交代的云云。
二、經查：
  (一)上開犯罪事實一部分：
    證人薛運隆於本院審理時證述被告撥打電話給其，並向其說
    ：「我向外勞甲購得系爭賽鴿A ，現在我的手中，你要不要
    」，其因怕被告將系爭賽鴿A 殺掉、不還給其，其說當然要
    ，其就與被告約隔天上午見面，見面後，被告也說：「我因
    見外勞甲抓到系爭賽鴿A 在玩，覺得很可憐，就向外勞甲購
    得系爭賽鴿A 」，被告後將系爭賽鴿A 交給其，其問被告要
    多少錢，被告說700 元，其就交給被告700 元等語（見本院
    卷第21至22頁），與其於偵訊時所證被告於99年1 月29日下
    午5 時許，以門號0000000000號行動電話撥打給其，並說：
    「系爭賽鴿A 在我這邊，你要不要系爭賽鴿A 」，其說當然
    要，其問被告要多少錢，被告說當面談，其就與被告約在屏
    東縣東港鎮東琉碼頭，見面後，被告向其說：「我因見外勞
    甲在玩系爭賽鴿A ，就以600 元向外勞甲購得系爭賽鴿A 」
    ，其就拿700 元給被告等語互核（見偵查卷(一)第11頁），除
    被告究有無告知證人薛運隆其係以600 元向外勞甲購得系爭
    賽鴿A 一節有所歧異外，其餘證述悉相吻合，苟非證人薛運
    隆親身經歷，實難於偵訊及本院審理時就相關情節清楚描述
    ，且其於偵訊及本院審理時均係以證人身分經過具結作證，
    擔保其所言為真實，證人薛運隆上開所證，應屬有據，並有
    刑事警察局指認犯罪嫌疑人紀錄表1 份、通聯紀錄2 份在卷
    可稽（見警卷(一)第16至18頁；本院卷第52頁背面）；再者，
    恐嚇取財罪之恐嚇行為，並無限制，凡以積極明示之言語、
    行為或其他暗示其危害，足使被害人理解其意義而使其心生
    畏怖者，均不失為恐嚇行為，而擄鴿勒贖時有所聞，同有養
    鴿經驗之被告自難諉為不知（見警卷(一)第3 頁背面），則對
    為贏得比賽而悉心照料、訓練賽鴿之證人薛運隆而言，被告
    所陳稱「你要不要系爭賽鴿A 」，實已隱含若證人薛運隆表
    示拒絕，系爭賽鴿A 將遭遇不測，以足使證人薛運隆心生畏
    懼，核屬恐嚇行為；況衡諸系爭賽鴿A 繫有腳環，被告於自
    外勞甲購得系爭賽鴿A 時，誠已知悉系爭賽鴿A 為他人失竊
    之贓物，且系爭賽鴿A 本即得自由飛行，果被告無恐嚇取財
    之意，何以於購得系爭賽鴿A 後反置於其實力支配之下，甚
    而詢問被告要不要系爭賽鴿A ，並於證人薛運隆在電話中表
    示需要多少錢時，表示見面再談，及專程由屏東縣琉球鄉搭
    乘交通船至屏東縣東港鎮東琉碼頭？顯與常情有違，益徵被
    告有恐嚇取財之犯意，可見被告於99年1 月29日，明知系爭
    賽鴿A 為他人失竊之贓物，仍自外勞甲購買之，並於同日下
    午5 時許，以門號0000000000號行動電話撥打門號00000000
    00號行動電話，對證人薛運隆恫稱：「系爭賽鴿A 在我手中
    ，你要不要」等語，並於翌日，在屏東縣東港鎮東琉碼頭，
    自證人薛運隆取得700 元，被告此部分之故買贓物及恐嚇取
    財等犯行，堪予認定。被告所辯其係因系爭賽鴿A 飛至其鴿
    舍，其才撥打電話給薛運隆，要求薛運隆抓回去，且薛運隆
    係自願拿700 元給其，以補貼其交通費，故其無故買贓物、
    恐嚇取財等犯行云云，除與證人薛運隆上開所證歧異外，亦
    無提出證據以實其說，顯係卸責之詞，不足採信。
  (二)上開犯罪事實二部分：
  1.被告於本院審理時自承其係自外勞乙取得系爭賽鴿B 而收受
    （見本院卷第11頁背面），而證人黃啟書於本院審理時亦證
    稱被告於電話中有告知其系爭賽鴿B 係外勞乙抓到的，但被
    告無告知其係如何從外勞乙取得系爭賽鴿B ，其於翌日，在
    東琉碼頭與被告見面後，抓了系爭賽鴿B 就走了等語（見本
    院卷第28頁背面），參以被告於本院審理時自認其一看到系
    爭賽鴿B 繫有腳環，就知系爭賽鴿B 係比賽的，並撥打系爭
    賽鴿B 腳環上之電話號碼，且將原在外勞乙處之系爭賽鴿B
    交付予證人黃啟書等情（見本院卷第11頁背面、第58頁），
    可見被告斯時即已知悉外勞乙手中之系爭賽鴿B 為他人失竊
    之贓物，卻仍自外勞乙取得系爭賽鴿B ，而因檢察官未舉證
    證明被告係以有償之方式取得系爭賽鴿B ，基於罪疑唯輕原
    則，應認被告係以無償之方式，自外勞乙收受取得屬於贓物
    之系爭賽鴿B 。至被告固辯稱其係因黃啟書之要求，才自外
    勞乙取得系爭賽鴿B 云云，然與證人黃啟書上開所證不符；
    再者，若被告係於證人黃啟書之要求下，始自外勞乙取得系
    爭賽鴿B ，則被告殊無可能事先得知證人黃啟書之電話而與
    其通聯，反由被告與證人黃啟書通聯一節觀之，益徵被告於
    通聯前即已收受取得系爭賽鴿B ；被告嗣辯稱其係直接自外
    勞乙手中拿系爭賽鴿B 過來看，才知系爭賽鴿B 腳環上之電
    話號碼云云（見本院卷第58頁），然其卻又陳稱外勞乙於被
    其拿走系爭賽鴿B 後，並無說什麼等語（見本院卷第58頁）
    ，顯與持有人突被取走持有物，應會有言語或行動上之反應
    之常情相違，被告上開所辯，均顯為飾卸之詞，並無理由。
  2.被告於99年1 月29日晚上8 時57分許，以門號0000000000號
    行動電話與證人黃啟書所持有之門號0000000000號行動電話
    通聯，於電話中，被告向證人黃啟書陳稱：「系爭賽鴿B 在
    我手上，如要討的話，要1,000 元」，並與證人黃啟書約於
    翌（30）日上午8 時30分許，在屏東縣東港鎮東琉碼頭，一
    手交錢，一手交系爭賽鴿B 之事實，業經被告於警詢時坦承
    不諱（見警卷(一)第7 頁），核與證人黃啟書於警詢時所證其
    於99年1 月29日晚上8 時50分許遭被告恐嚇「系爭賽鴿B 在
    我手上，如要討的話，要1,000 元」，並於翌（30）日上午
    8 時30分許，以1,000 之代價，向被告贖回系爭鴿子B 之情
    相符（見警卷(一)第29至31頁），並有通聯調閱查詢單及通聯
    紀錄各1 份附卷可參（見警卷(一)第33、34頁；本院卷第52頁
    背面），而證人黃啟書於警詢時亦證稱其因被告之恐嚇及於
    系爭賽鴿B 上已花費很多心血，所以不得不向被告贖回系爭
    賽鴿B 等語（見警卷(一)第30、31頁），益徵被告上開所言足
    致證人黃啟書心生畏怖，可見被告有對證人黃啟書恫嚇：「
    系爭賽鴿B 在我手上，如要討的話，要1,000 元」，因而致
    證人黃啟書心生畏懼，並於翌日交付贖金1,000 元予被告。
    至證人黃啟書嗣於本院審理時易稱系爭賽鴿B 非其所有，其
    係受系爭賽鴿B 的所有人黃慶春委託，才打電話給被告約時
    間拿回系爭賽鴿B ，黃慶春並告知其要支付1,000 元給被告
    ，其就拿1,000 元給被告，其無遭被告恐嚇云云（見本院卷
    第27至29頁），惟依偵查報告及通聯紀錄各1 份所示（見警
    卷(一)第1 、43、44頁），警方係就被告所持有之門號000000
    0000號行動電話通聯紀錄調查被告除上開犯罪事實一所示之
    擄鴿勒贖犯行外，逐一清查被告另有無其他擄鴿勒贖之犯行
    ，始通知證人黃啟書作證，而據調查筆錄1 份所載（見警卷
    (一)第29至32頁），證人黃啟書對於系爭賽鴿B 之放飛時間、
    其遭恐嚇之時間、方式、內容、交付金錢等情節均證述甚詳
    ，苟非證人黃啟書確有遭被告恐嚇之情，證人黃啟書實難就
    相關被害情節證稱明確，警方亦無通知其到案說明之必要，
    證人黃啟書上開於本院審理時之證詞，顯有疑問；再者，證
    人黃慶春於本院審理時雖證稱被告有打電話給其，問其要不
    要系爭賽鴿B ，且黃啟書有向其提議以1,000 元補貼被告之
    交通費云云（見本院卷第39頁背面、第40頁），然與證人黃
    啟書上開於本院審理時所證係黃慶春說被告要1,000 元，其
    才拿1,000 元給被告云云，互核不同，證人黃慶春、黃啟書
    上開所證，亦有疑義；另被告於本院審理時雖陳稱其係以門
    號0000000000號之行動電話撥打給證人黃慶春（見本院卷第
    57頁背面），然據通聯紀錄及本院公務電話紀錄各1 份所示
    （見本院卷第50頁背面至第52頁背面、第62頁），被告於99
    年1 月29日並無與證人黃慶春所持有之門號0000000000號行
    動電話或嘉義縣電話區碼05號之室內電話有任何通聯紀錄，
    且唯一通聯基地臺位置在嘉義縣之門號0000000000號行動電
    話亦非證人黃慶春所持用，益徵證人黃啟書、黃慶春上開於
    本院審理時所證，應屬子虛，顯為迴護被告之語，而被告上
    開所辯其有撥打電話給黃慶春，及無對黃啟書恐嚇取財云云
    ，亦為卸責之詞，均非可取。
  (三)綜上，本案事證明確，被告犯行均洵堪認定，應依法論科。
三、核被告上開犯罪事實一所為，係犯刑法第349 條第2 項之故
    買贓物罪及同法第346 條第1 項之恐嚇取財罪；上開犯罪事
    實二所為，則係犯刑法第349 條第1 項之收受贓物罪及同法
    第346 條第1 項之恐嚇取財罪。其所犯4 罪間，犯意各別，
    行為不同，應予分論併罰。爰審酌被告正值盛年，不思正途
    謀生，竟故買、收受贓物、以恐嚇取財，所為非是，暨其犯
    罪之動機、目的、手段、素行、犯後態度等一切情狀，分別
    量處如主文所示之刑。另被告未曾因故意犯罪受有期徒刑以
    上刑之宣告，有臺灣高等法院被告前案紀錄表1 份在卷可憑
    （見本院卷第5 頁），其因一時失慮，致觸犯刑章，信其經
    此偵審程序及科刑之教訓，當知所警惕戒慎，應無再犯之虞
    ，本院因認對被告所宣告之刑以暫不執行為適當，爰併予宣
    告緩刑4 年，及依刑法第74條第2 項第4 款之規定，命被告
    向公庫支付12萬元，以啟自新。
據上論斷，應依刑事訴訟法第299 條第1 項前段，刑法第346 條
第1 項、第349 條第1 項、第2 項、第51條第5 款、第74條第1
項第1 款、第2 項第4 款，判決如主文。
本案經檢察官潘國威到庭執行職務。
中    華    民    國   100    年    6     月    15    日
                  刑事第三庭    審判長法  官  張世賢
                                      法  官  陳茂亭
                                      法  官  許嘉仁
以上正本證明與原本無異。
如不服本判決應於收受判決後10日內向本院提出上訴書狀，並
應敘述具體理由；其未敘述上訴理由者，應於上訴期間屆滿後
20日內向本院補提理由書（均須按他造當事人之人數附繕本）
「切勿逕送上級法院」。
中    華    民    國   100    年    6     月    15    日
                                      書記官  劉淑蓉
附錄本案論罪科刑之法條：
中華民國刑法第346條
（恐嚇取財得利罪）
意圖為自己或第三人不法之所有，以恐嚇使人將本人或第三人之
物交付者，處6 月以上5 年以下有期徒刑，得併科1 千元以下罰
金。
以前項方法得財產上不法之利益，或使第三人得之者，亦同。
前二項之未遂犯罰之。
中華民國刑法第349條
（普通贓物罪）
收受贓物者，處 3 年以下有期徒刑、拘役或 5 百元以下罰金。
搬運、寄藏、故買贓物或為牙保者，處5 年以下有期徒刑、拘役
或科或併科1 千元以下罰金。
因贓物變得之財物，以贓物論。